---
title: Estadísticas Penitenciarias
author: ''
date: '2018-12-05'
slug: estadísticas-penitenciarias
categories:
  - MIGRACIONES Y CRIMINALIDAD
tags:
  - CRIMINALIDAD
  - ESTADISTICAS
  - PENITENCIARIAS
description: "¿Son los extranjeros quienes cometen la mayoría de los delitos? ¿Cuántos extranjeros detenidos hay? Los extranjeros detenidos constituyen el 0,28 % del total de la población inmigrante que habita en nuestro país. Según las estadísticas... "
---
# MIGRACIONES Y CRIMINALIDAD

##¿Cuántos extranjeros detenidos hay?
Los extranjeros detenidos constituyen el 0,28 % del total de la población inmigrante que habita en nuestro país. Según las estadísticas de la Procuración Penitenciaria de 2017, existen 5108 extranjeros detenidos en las cárceles del país^[https://ppn.gov.ar/ejes-tematicos/colectivos-vulnerables/243-extranjeros-privados-de-libertad], sobre un total de 1.805.957 residentes extranjeros en Argentina,  según el censo del INDEC de 2010^[https://www.indec.gov.ar/definitivos_bajarArchivoNacionales.asp?idc=13&arch=x&c=2010)].
```{r, echo = FALSE, message=FALSE, fig.width=8}
library(tidyverse)
library(waffle)
library(extrafont)
library(scales)
## Grafico 1. detenidos migrantes sobre el total
detenidos <- tribble(
~ano, ~detenidos, ~nodetenidos,
#--/--/----
"2017", 6.0, 94,
"2016", 6.0, 94,
"2015", 6.0, 94,
"2014", 5.6, 94.4,
"2013", 5.4, 94.6,
"2012", 5.8, 94.2,
"2011", 5.6, 94.4,
"2010", 5.5, 94.5,
"2009", 5.7,94.3,
"2008", 5.7, 94.3,
"2007", 6,94,
"2006", 5.3, 94.7,
"2005", 5.8, 94.2,
"2004", 4.5,95.5,
"2003", 4.7, 95.3,
"2002", 4.9,95.1
)
detenidos <- detenidos %>% 
  arrange(ano) %>%
  rename(Año = ano, 
         Detenidos = detenidos, 
       `No Detenidos` = nodetenidos)
detenidos <- detenidos %>%
  mutate(Total = Detenidos + `No Detenidos`)
##Grafico 2. Porcentaje de migrantes detenidos sobre el total
condenados <- data.frame(
  names = c("Detenidos (0,28%)","No Detenidos (99,73%)"),
  vals = c(3, 997))
conden <- waffle(condenados, rows = 20, size = 1, 
       colors = c("red", "grey"), xlab = "1 cuadrado == 0.1%")
conden + labs(title = "Porcentaje de extranjeros detenidos sobre el total de inmigrantes",
              caption = "Fuente: Elaboración en base a la población inmigrante que vive en el país - Indec, Censo 2010-
              y extranjeros detenidos - SNEEP 2017")
```

## Evolución de las detenciones en el tiempo
Entre 2002 y 2017 los extranjeros detenidos en la Argentina han representado entre el 4,9 % y el 6 % del total de población recluida en establecimientos del Servicio Penitenciario Federal y de los Servicios Penitenciarios Provinciales^[https://ppn.gov.ar/ejes-tematicos/colectivos-vulnerables/243-extranjeros-privados-de-libertad]. De modo que la proporción de reclusos extranjeros sobre el total de detenidos no ha registrado grandes variaciones durante más de una década.

```{r, echo = FALSE, message=FALSE, fig.width=8}
ggplot (data = detenidos) +
  geom_col (aes(x= Año, y = Total), fill = "red", color = "black")+
  geom_col (aes(x= Año, y = `No Detenidos`), fill = "grey", color = "black")+
  ylim(0,105)+
  labs(y = "Total población carcelaria", x = "Año", title = "Evolución de población extranjera detenida en Argentina 
En porcentaje sobre el total de población carcelaria. Años 2002-2017",
       caption = "Fuente: Datos en base a Informe SNEEP 2016 y SNEEP 2017")+
  geom_text(aes(label= paste0(Detenidos, "%"), x= Año, y = Total +2.1 ))+
  scale_y_continuous(labels = dollar_format(suffix = "%", prefix = "")) +
  #theme_bw()
  theme(panel.grid.major = element_blank(),
      panel.grid.minor = element_blank(),
      #panel.border = element_blank(),
      axis.ticks = element_blank(),
      #axis.text.y=element_blank(),
      #axis.text.x=element_blank(),
      panel.background = element_rect(fill = "white"),
      panel.border= element_rect(linetype = "solid", fill = NA),
      legend.direction = "horizontal",
      legend.position = c(0.5,0.5))
```

## Extranjeros presos en el sistema federal
La **proporción de presos extranjeros sobre el total de detenidos es mayor en la cárceles federales (22,6% --cerca de 2500 sobre 10.000 detenidos--) que en las provinciales (3,2% --cerca de 2500 extranjeros sobre 60.000 detenidos--)**. Esta relativa sobrerrepresentación de extranjeros en el sistema federal responde a que **allí se alojan la mayor parte de los reclusos por narcotráfico, que en todo el mundo suelen ser mayoritariamente extranjeros -–no necesariamente inmigrantes asentados, sino también población en tránsito–-**, debido a que la propia modalidad delictiva suele implicar el cruce de fronteras^[Sistema Nacional de Estadísticas sobre Ejecución de la Pena (SNEEP), Ministerio de Justicia y Derechos Humanos, Presidencia de la Nación. “Informe sobre personas extranjeras privadas de la libertad en establecimientos de ejecución de la pena dependientes de servicios penitenciarios Provinciales y Federales.” Argentina.].

## Más del 70% de las personas extranjeras detenidas carece de condena.
¿Por qué este porcentaje es tan alto? Las personas extranjeras **tienen más dificultades que las nacionales para transitar el proceso judicial en libertad**. A veces esto ocurre por falta de arraigo, otras,por no poseer una residencia regular^[ García, Lila & Ana Paula Penchaszadeh, “Política migratoria y seguridad en Argentina hoy: ¿el paradigma de derechos humanos en jaque ?” En: Revista URVIO (en prensa).].

