---
title: Política migratoria
author: En Defensa de los Derechos
date: '2018-12-09'
slug: politica-migratoria
categories:
  - POLITICA MIGRATORIA
tags:
  - POLITICA MIGRATORIA
  - REGULARIZACION
  - ESTADISTICAS
description: "Los trámites de regularización migratoria está en los niveles más bajos, y falta información oficial..."
---
# Regularización
* A partir de la implementación de la Ley 25.871, **entre 2004 y 2010, el proceso de
regularización de personas migrantes fue en aumento**, resolviendo una deuda
sostenida por décadas de vulneración de los derechos.
* **Sin embargo, la cantidad de radicaciones resueltas (temporarias y permanentes) de
2017 es la menor desde 2011.**
* La cantidad de radicaciones resueltas debería poder contrastarse con el número de
trámites de residencia iniciados y denegados, sin embargo, **esta información ya no se
encuentra disponible** (la DNM la brindó anualmente hasta 2015).
```{r echo=FALSE, fig.width=6, message=FALSE, warning=FALSE}
library(tidyverse)
library(scales)
radicaciones <- tribble(
  ~Ano, ~Cantidad,
  2004, 37519,
  2005, 63830,
  2006, 51075,
  2007, 135203,
  2008, 227807,
  2009, 221212,
  2010, 190125,
  2011, 271509,
  2012, 305150,
  2013, 289621,
  2014, 214785,
  2015, 259505,
  2016, 215139,
  2017, 212845)

ggplot(data = radicaciones)+
  geom_line(aes(y=Cantidad, x = Ano), colour= "#E69F00", size = 1.2)+
  geom_point(aes(y=Cantidad, x = Ano))+
  geom_text(aes(y=Cantidad+10000, x = Ano, label = Cantidad), size =3.1)+
  labs(title = "Radicaciones resueltas por la DNM", caption= "Fuente:DNM", y=" ", x = "Año")+
  scale_y_continuous(name="", labels = comma, limits = c(0, 400000))+
  scale_x_continuous(name="Año", labels = seq(2004, 2017,1), breaks = seq(2004,2017,1))+
  theme_bw()
```


 
*  **Un aspecto relevante y preocupante de la gestión migratoria actual es la ausencia de
datos actualizados y desagregados** para hacer un seguimiento de los avances y
retrocesos de la política pública en esta materia.

# Gestión migratoria
Este descenso de la cantidad de radicaciones, es consecuencia de que desde 2016, la DNM ha modificado la gestión y aplicación de la Ley en relación a la regularización migratoria. Las distintas acciones en su conjunto tienden a dificultar el acceso a la regularidad migratoria y a afianzar la lógica del control y de la criminallización. Entre tales acciones se destacan:

* **Cierre de delegaciones** dificultando el acceso a la documentación.
* **Cierre del Programa de abordaje territorial**, mediante el cual se facilitaban los
trámites de regularización.
* **Aumento de tasas.** Ej: Residencia Permanente o Temporaria de extranjeros de
países MERCOSUR y Estados Asociados: \$600 (2015) ---\$1000 (2016) ---\$3000 (2018) 
* **Demoras en el otorgamiento de turnos** para radicación y renovación
* Implementación de **mecanismos tecnológicos - no accesibles para todas las
personas migrantes** -- para solicitar turnos.
* **Aumento de los operativos de control de permanencia y modificación de los
mismos:** desde modalidades que priorizaban brindar información para facilitar
la regularización, hacia formas persecutorias experimentadas como
profundamente atemorizantes.

```{r echo=FALSE, fig.width=6, message=FALSE, warning=FALSE}
permanencia <- tribble(
  ~Ano, ~Cantidad,
  2013, 6871,
  2014, 7475,
  2015, 8445,
  2016, 13909,
  2017, 17166)
ggplot(data = permanencia)+
  geom_line(aes(y=Cantidad, x = Ano), colour= "#E69F00")+
  geom_point(aes(y=Cantidad, x = Ano))+
  geom_text(aes(y=Cantidad+800, x = Ano, label = Cantidad), size =3)+
  labs(title = "Cantidad de Controles de Permanencia", caption= "Fuente:DNM", y=" ", x = "Año")+
  ylim(2000,20000)+
  theme_bw()
```

# Expulsiones
* La DNM, al mismo tiempo que resolvía menos expedientes de radicaciones, y que se aumentaron los controles de permanencia, también aumentó la cantidad de resoluciones que resuelven expulsiones:
```{r echo=FALSE, fig.width=6, message=FALSE, warning=FALSE}
expulsiones <- tribble(
  ~Ano, ~expulsion, ~antecedentes, ~canceladas,
  2014, 1760, 809, 99,
  2015, 1908, 895, 90,
  2016, 3258, 1286,79,
  2017, 2785, 1983, 527)
 # 2018, NA,707, 136)
expulsiones <- expulsiones %>% 
  filter (Ano != 2018)

ggplot (data = expulsiones, aes(x = Ano))+
  geom_bar (aes(y = expulsion, fill = "Total Expulsiones"), stat = "identity")+
  geom_bar (aes(y = antecedentes, fill = "Por causas Penales"), stat = "identity")+
  geom_bar (aes(y = canceladas, fill = "Cancelación de Residencia"), stat = "identity")+
  ylim (0, 3500)+
  labs(fill = " ", x="Año", y= "", title = "Cantidad de expulsiones decretadas por la DNM", 
       caption = "Fuente DNM")+
  geom_text(aes(y =expulsion+70, x = Ano, label = expulsion), size = 3.5)+
  geom_text(aes(y =antecedentes+70, x = Ano, label = antecedentes), size = 3.5)+
  geom_text(aes(y =canceladas+70, x = Ano, label = canceladas), size = 3.5)+
  theme_bw()+
  theme( axis.text.y = element_blank(), 
         axis.ticks.y = element_blank())
```

